臺灣高等法院臺南分院刑事裁定
111年度毒抗字第480號
抗  告  人  林銘緯



上列抗告人因聲請觀察勒戒案件（臺灣臺南地方檢察署111年度
聲觀字第375號、毒偵字第1049號），不服臺灣臺南地方法院中
華民國111年6月7日裁定（111年度毒聲字第494號）提起抗告，
本院裁定如下：
    主  文
抗告駁回。
    理  由
一、抗告意旨略以：㈠抗告人於民國111年2月13日17時許，在臺
    南市○○區○○路0段00號○○便利商店前，被永康分局大橋派出
    所員警查獲，告知被通緝，當場同意警員搜身，並無任何違
    禁品，抗告人發現警員與大年初二抗告人因通緝案件被拘提
    時是同一人，抗告人當天在工地工作，下班後經過安和路，
    警員居然能事先得知路線，並跨轄區提前埋伏，合理懷疑警
    員用不法手段追捕抗告人。㈡抗告人進入大橋派出所後，被
    要求強制採尿，但抗告人並無搜到違禁品，也無被列管，可
    能言詞觸犯到員警，秉持沒吸毒怕什麼的心態，接受採尿，
    採尿過程中警員給我紙杯，並帶領我去廁所將尿液採取至紙
    杯，回辦公室後，就被帶到辦公桌長椅上，手被銬住，警員
    拿裝有我尿液的紙杯前往7、8公尺遠的辦公桌自行取尿檢驗
    ，過程中還叫兩名員警站在左右邊刻意阻擋，不讓我看到檢
    驗過程。㈢警詢未錄音時，警員也不讓我看檢驗盤上的毒品
    反應，以誤導性言語讓我說出聲請書上的內容，採尿後應由
    抗告人自行封瓶，警員卻只有讓我在封條上簽名捺印，然後
    也應該讓抗告人自行拿到冰箱，但警員卻未根據法令採尿及
    存放，全程都由警員自行完成，警員因大年初二拘提時發生
    口角，心生不滿，挾怨報復等語。
二、犯毒品危害防制條例第10條之罪者，檢察官應聲請法院裁定
    ，令被告入勒戒處所觀察、勒戒，其期間不得逾2月。依前
    項規定為觀察、勒戒或強制戒治執行完畢釋放後，三年後再
    犯第10條之罪者，適用前二項之規定。毒品危害防制條例第
    20條第1項、第3項定有明文。經查：
㈠、抗告人因另案執行案件，經臺灣臺南地方檢察署於111年2月1
    1日發布通緝，於111年2月13日15時許，在臺南市○○區○○路0
    段00號為警查獲並逮捕，經警取得其同意後採尿送驗，結果
    呈第一級毒品海洛因、第二級毒品甲基安非他命代謝物陽性
    反應等情，有臺灣高等法院通緝紀錄表、臺南市政府衛生局
    濫用藥物尿液檢驗結果報告、勘查採證同意書、臺南市政府
    警察局永康分局偵辦毒品危害防制條例送驗尿液編號與真實
    姓名對照表在卷可憑，是抗告人於採尿前72小時、96小時內
    之某時，在不詳處所施用第一級毒品海洛因、第二級毒品甲
    基安非他命乙情，即堪認定。抗告人雖於警詢時供稱，其施
    用時間為111年2月8日0時許，然常人如未施用毒品，其尿液
    中當不會呈現毒品及其代謝物陽性反應，倘有施用海洛因、
    甲基安非他命者，施用時間距採集時間之長短，最長可能不
    會超過72小時、96小時。而酵素免疫分析法屬免疫學分析原
    理，當其他藥物化學結構相近才可能引起偽陽性；氣（液）
    相層析質譜儀法則係目前確認藥物篩檢結果時最常採用之確
    認方法，在良好的操作條件下，以氣（液）相層析質譜儀作
    藥物及其代謝物之定性及定量分析，幾乎不會有偽陽性反應
    產生，本件臺南市政府衛生局初步檢驗方法為免疫學分析法
    ，確認檢驗則為液相層析質譜儀分析法，結果為甲基安非他
    命濃度大於4000ng/mL，安非他命1009ng/mL，嗎啡大於1500
    ng/mL，依濫用藥物尿液檢驗作業準則規定，應判定為海洛
    因、甲基安非他命陽性無誤。又抗告人曾因施用毒品經觀察
    、勒戒及強制戒治，最近一次於99年3月24日因停止戒治而
    釋放，由臺灣臺南地方檢察署檢察官以99年度戒毒偵字第35
    號不起訴處分確定，有臺灣高等法院被告前案紀錄表可查，
    本件於3年後再犯，檢察官依毒品危害防制條例第20條第3條
    、第1項規定，聲請令入勒戒處所實施觀察勒戒，核無程序
    上之違誤。
㈡、抗告人抗告意旨雖稱，警員違法逮捕，採尿程序不符規定，
    受誤導而於警詢時陳述不實，然經本院勘驗警詢錄影結果詳
    如附件所示，抗告人對於警員詢問「同意驗尿」、「何時施
    用毒品」、「施用毒品方式」、「尿液是否親自排放」等情
    ，均出於自我意願回答，其神情並無異狀，並無其所稱遭受
    誤導之情況。至於抗告人指稱，當場並未使其觀看驗尿結果
    部分，實則，本件驗尿單位為臺南市政府衛生局，並非臺南
    市政府警察局永康分局，該局警員於警詢時，僅以試劑進行
    尿液初篩，有其尿液初步檢驗報告單可憑，此與後續由臺南
    市政府衛生局進行確認檢驗並無關連，抗告意旨實有誤解。
    另抗告人係因執行案件遭通緝，為警查獲後逮捕，並無何違
    法之處，此經本院勘驗警員執行逮捕時之錄影，亦可見警員
    向抗告人告知其另案遭通緝等語，至於警員因多次逮捕抗告
    人而對抗告人外觀面容有所印象，亦與抗告人指稱因口角挾
    怨報復無關，併予敘明。
三、毒品危害防制條例修正後，對於施用毒品者雖採取多元且以
    機構外處遇為主之「除刑不除罪」刑事政策，機構內之監禁
    措施則屬最後手段，惟機構內之觀察勒戒，與機構外之戒癮
    治療，同屬刑罰之替代措施，均屬治療為重之處遇，對於不
    適宜進行機構外治療方式之被告，檢察官依裁量權之行使聲
    請以實施觀察、勒戒之方式戒除毒癮，並無違背上開毒品危
    害防制條例修正之立法目的。經查：抗告人前因施用毒品案
    件，數度經觀察勒戒及強制戒治，後續又因毒品案件入監執
    行，本次施用毒品犯行前最後一次出監日期為108年9月1日
    ，本件於111年2月間再犯，顯見抗告人對於澈底戒除毒癮之
    自我認知薄弱，且施用時間密集，在人身自由未受限制之情
    況下，3年內即再犯，不符合毒品危害防制條例修法後所建
    立之毒癮者3年為期之定期治療週期，則如再給予社區型之
    戒癮治療處遇，顯然無法達到戒除其毒癮之制度目的，且抗
    告人因另案經判處有期徒刑1年2月，現正執行中，亦無從進
    行戒癮治療緩起訴處分，是本件檢察官聲請裁定命抗告人實
    施觀察、勒戒，其裁量權之行使並無不當。至於原審法院未
    給予抗告人陳述意見之機會而逕行裁定，程序上固有未盡妥
    適之處，然本院於抗告程序業已傳喚抗告人到庭陳述意見，
    其陳述意見權於抗告程序中已獲得補足，本院考量其抗告意
    旨所陳述之意見後，認為原裁定結論並無違誤之處，其抗告
    為無理由。
四、綜上，抗告人符合毒品危害防制條例第20條第1項之聲請觀
    察勒戒要件，檢察官聲請裁定命抗告人實施觀察、勒戒，程
    序尚無違背法律之規定，原裁定依檢察官之聲請，裁定抗告
    人送勒戒處所觀察、勒戒，雖未說明其裁量權行使之理由，
    然因結果核無不合，抗告人抗告請求撤銷原裁定，為無理由
    ，應予駁回。　
五、應適用之法律：刑事訴訟法第412條。　　
中　　華　　民　　國　　111 　年　　6 　　月　　28　　日
                  刑事第一庭    審判長法　官  楊清安
                                      法　官  陳顯榮
                                      法　官  蕭于哲
以上正本證明與原本無異。
不得再抗告。
　　　　　　　　　　　　　　　　　　　書記官  鄭信邦
中　　華　　民　　國　　111 　年　　6 　　月　　28　　日
附件、警詢勘驗結果
問：現在時間是111年2月13日19時08分，恢復筆錄，警方經你的
    同意於19時0分採取你的尿液，並以台塑生醫製造毒品檢驗
    盒檢驗，檢驗結果呈現什麼？
答：第二級陽性反應。
問：第一級毒品海洛因和第二級毒品安非他命陽性反應？
答：嗯。
問：你陳述一下你最近一次施用第一級毒品海洛因，還有第二級
    毒品安非他命的時間、地點。
答：最近一次...
問：你不是說四天前。
答：四天前不知道，忘記了。
問：四天前，大概幾號就好，禮拜幾？今天禮拜日。
答：禮拜二。
問：禮拜二的話是8號，大概幾點的時候？
答：半夜。
問：半夜喔，半夜12點嗎？
答：嗯。
問：在家裡嗎？
答：嗯。
問：○○○街00號0樓之0嗎？
答：嗯。
問：你的房間裡面？
答：嗯。
問：你跟誰一起用？
答：自己。
【05：23】
問：你如何施用海洛因、安非他命？摻在一起？
答：摻在一起。
問：放在玻璃球還是放在吸食器？
答：玻璃球。
問：用火燒嗎？
答：嗯。
問：吸食煙霧？
答：嗯。
問：你的尿液編號是0000000？
答：嗯。
問：我們提供二瓶乾淨的尿瓶是不是你親自排放的？
答：是阿。